臺灣高等法院民事裁定
抗　告　人　甲○○
上列抗告人因與相對人彰化商業銀行股份有限公司等間債務人異
議之訴訴訟救助事件，對於中華民國96年5 月23日臺灣基隆地方
法院96年度救字第12號所為裁定提起抗告，本院裁定如下：
    主  文
抗告駁回。
抗告訴訟費用由抗告人負擔。
    理  由
一、抗告人於原法院聲請意旨略以：伊於民國 (下同) 92年間工
    作收入僅新臺幣 (下同) 101元，93年則全無工作收入，94
    年工作收入則僅為3萬4,400元，於93年8 月27日經臺北市大
    同區公所核定為低收入戶，且伊因獨子張竣傑於93年10月26
    日死亡，原有精神病症狀加重，致需在家靜養，無法就業，
    靠舉債度日。另伊積欠交通罰鍰3萬3,000元，駕照又遭吊銷
    ，所有之車輛實無法用來籌款。況伊與相對人彰化商業銀行
    股份有限公司間另一清償借款事件，於上訴本院後，業經本
    院以93年度聲字第130號裁定准許訴訟救助在案 ，該事件與
    本件案情及理由極為類似，伊於96年5 月15日復已出具保證
    書，載明於伊負擔訴訟費用時，伊願代繳暫免之費用，故本
    件亦應准許。伊雖有財產，惟不能自由處分，伊確係無資力
    支出訴訟費用之人，構成訴訟救助之要件，為此依民事訴訟
    法第107條規定，聲請裁定准予訴訟救助云云。
二、原法院以因難認抗告人起訴主張之事實有理由而有勝訴之望
    ，故認抗告人聲請訴訟救助顯與法定要件不合等語，裁定駁
    回抗告人之聲請。
三、本件抗告意旨略以：關於伊先位聲明請求部分，將來打到第
    三審時，伊還會補充或追加依強制執行法第15條規定提起執
    行異議之訴；伊備位聲請求部分，第一審時伊亦可補充主張
    依不當得利之法律關係請求，均顯有勝訴之望，原裁定認伊
    日後不會作出此補充主張，逕將伊訴訟救助之聲請駁回，顯
    屬不當。為此，提起抗告，請求廢棄原裁定云云。
四、按當事人無資力支出訴訟費用者，法院應依聲請，以裁定准
    予訴訟救助。但顯無勝訴之望者，不在此限；無資力支出訴
    訟費用之事由，應提出能即時調查之證據以釋明之，民事訴
    訟法第107條第1項、第109條第2項、第284 條分別定有明文
    。又所謂無資力係指窘於生活，且缺乏經濟信用者而言（最
    高法院18年抗字第260號、43年台抗字第152號判例意旨參照
    ）。申言之，若非無籌措款項以支出訴訟費用之信用技能，
    即難謂無資力支出訴訟費用。
五、經查，抗告人主張伊與相對人間債務人異議之訴事件，有勝
    訴之望，惟因伊罹患精神疾病，無工作收入，業經臺北市大
    同區公所核定為低收入戶，對於交通罰鍰亦已無力繳納，目
    前實無資力支出訴訟費用，爰聲請訴訟救助云云，固據提出
    原法院民事執行處通知、臺北市大同區公所核列抗告人為低
    收入戶之93年8月27日北市同社字第09331700700號函、本院
    93年度聲字第130號裁定、抗告人立具之保證書、建物及土
    地登記謄本、92至94年度綜合所得稅各類所得資料清單、藥
    袋、診斷證明書、臺灣臺北地方法院交通事件92年度交聲字
    第1431號裁定、臺北市交通事件裁決所說明及裁決書等件以
    為釋明 (見原法院卷第11至12頁、第21至50頁) 。惟查，本
    院93年度聲字第130號裁定係本院就抗告人另案於93年6月29
    日所為准予訴訟救助之裁定 ，距抗告人提起本件聲請已有3
    年之久，且該裁定係因抗告人提出由第三人楊昭鎦出具之保
    證書釋明其無資力支出訴訟費用而為准許，故單憑該裁定尚
    不足釋明抗告人所主張其目前無資力支出訴訟費用之事實。
    又抗告人雖提出臺北市大同區公所93年8 月27日北市同社字
    第09331700700號函釋明其自93年7月起即經核列為低收入戶
    ，然所謂「低收入戶」，係指家庭總收入平均分配全家人口
    ，每人每月在最低生活費標準以下者 (社會救助法第4條第1
    項規定參照) ，則抗告人收入雖低於標準，但無證據釋明抗
    告人無資產而窘於生活；且本院依職權查得抗告人名下尚有
    土地4筆、房屋1筆、汽車1輛，合計財產總額為96萬4727 元
    ，有抗告人財產總歸戶資料在卷可證 (見本院卷第10至15頁
    ) ，雖據抗告人提出之原法院民事執行處通知所示，其所有
    之3筆土地及房屋業經法院查封執行拍賣 ，然依前揭財產總
    歸戶資料所示，其尚有其他財產，自難認抗告人即無籌措款
    項之經濟信用能力，而確無資力支出本件第一審裁判費。另
    藥袋、診斷證明書並非係抗告人有無資力所為之釋明；臺灣
    臺北地方法院交通事件92年度交聲字第1431號裁定、臺北市
    交通事件裁決所說明及裁決書則僅能證明抗告人尚有交通罰
    鍰未繳納，並未能釋明其缺乏經濟信用，無資力支出訴訟費
    用；抗告人自己立具之保證書則與民事訴訟法第109條第3項
    「前項釋明，得由受訴訟法院管轄區域內有資力之人，出具
    保證書代之」之規定不符，亦未能釋明其缺乏經濟信用，無
    資力支出訴訟費用。綜上所述，抗告人既未就其無資力且缺
    乏經濟上之信用支出本件訴訟費用乙節釋明清楚，而本院依
    職權調查抗告人又非毫無資財，依前揭判例意旨所示，核與
    訴訟救助要件有間，自不應准許。原法院駁回其訴訟救助聲
    請，理由雖有不同，然結論並無二致，抗告意旨指摘原裁定
    不當，求予廢棄，非有理由，應予駁回。
六、據上論結，本件抗告為無理由，爰裁定如主文。
中　　華　　民　　國　　96　　年　　7 　　月　　25　　日
                    民事第13庭
                        審判長法  官  黃嘉烈
                              法  官  高鳳仙
                              法  官  許文章
正本係照原本作成。
本裁定除以適用法規顯有錯誤為理由，並經本院許可外，不得再
抗告。如提起再抗告，應於收受後10日內委任律師為訴訟代理人
向本院提出再抗告狀。並繳納再抗告費新台幣１千元。
中　　華　　民　　國　　96　　年　　7 　　月　　25　　日
　　　　　　　　　　　　　　　書記官  陳明俐
